臺灣士林地方法院民事裁定　　　　　　　 99年度司字第383號
聲　請　人　黃柏青
　　　　　　黃建興
相　對　人　和泰股份有限公司
法定代理人　黃金水
代　理　人　傅文民律師
上列聲請人聲請選派檢查人事件，本院裁定如下：
    主  文
選派林倩如會計師（北一會計師事務所執業會計師，設臺北市○
○○路○段65號4樓）為和泰股份有限公司之檢查人，檢查和泰股
份有限公司自民國八十九年一月一日起之業務帳目及財產情形。
聲請程序費用新臺幣壹仟元由相對人負擔。
    理  由
一、本件聲請意旨略以：聲請人等為繼續1 年以上，各持有相對
    人公司已發行股份總數4.157%之股東，相對人公司曾有2 年
    未召開股東會，且其與侵占公司款項之人達成和解後，被侵
    占之款項新臺幣94,812,510元是否業已返還，迄今不明，聲
    請人等多次要求查帳，相對人公司均置之不理，嚴重影響聲
    請人等權益。為此，爰依公司法第245 條第1 項規定，聲請
    法院選派檢查人，清查相對人公司自民國89年起至今之業務
    帳目及財產情形，以維權益等語。
二、按繼續1 年以上，持有已發行股份總數百分之3 以上之股東
    ，得聲請法院選派檢查人，檢查公司業務帳目及財產情形，
    公司法第245 條第1 項定有明文。經查，相對人公司股份總
    數共1,900 萬股，聲請人等各持有股份數789,866 股，而均
    為繼續1 年以上，持有相對人公司已發行股份總數3%以上之
    股東等情，業據聲請人等提出相對人公司股東名簿影本1 件
    為證，且為相對人公司所不爭，則聲請人等依前開規定，聲
    請檢查相對人公司之自89年起至今之業務帳目及財產情形
    自屬有據。
三、相對人公司雖陳述意見略以：股東需因監察人怠於行使監察
    權，且自己無法直接檢查公司業務帳目及財產情形，致不能
    行使股東權時，始得依公司法第245 條第1 項規定，聲請法
    院選派檢查人，惟相對人公司之監察人並未怠於行使監察權
    ，且相對人公司自始至終未曾拒絕聲請人等檢查公司業務帳
    目及財產情形，聲請人等實無另行聲請選派檢查人之必要云
    云。惟按，公司法第245 條第1 項所定聲請選派檢查人之規
    定，除具備繼續1 年以上持有已發行股份總數百分之3 之股
    東之要件外，別無其他資格之限制（最高法院86年度臺抗字
    第108 號裁定意旨、臺灣高等法院暨所屬法院95年法律座談
    會民事類提案第9 號研討結果參照），是相對人主張需有監
    察人怠於行使監察權，且股東無法直接行使股東權時，始得
    依前開規定聲請選派檢查人云云，已非可採。況查，相對人
    公司副總經理黃麗娟確曾因違反公司法、商業會計法及業務
    侵占等，而經臺灣臺北地方法院以96年度重訴字第29號判決
    有罪，亦有上開刑事判決影本1 份在卷足考，相對人公司之
    監察人是否已盡監督查核之責，實堪質疑。是聲請人依前揭
    法條規定聲請選派檢查人，檢查公司業務帳目及財產情形，
    自無不合，應予准許。
四、本院依職權函請臺北市會計師公會推薦適當之會計師供本院
    遴選為相對人公司檢查人，經該會推薦林倩如會計師（北一
    會計師事務所執業會計師，設臺北市○○○路○ 段65號4樓
    ）擔任相對人公司檢查人，有該會100 年3 月24日北市會字
    第1000136 號函可稽，本院審酌林倩如為臺灣大學商學系會
    計組畢業，現為執業會計師，且資歷經驗豐富，對於公司業
    務、帳目及盈虧情形，應能本於專業知識予以檢查，亦能適
    時維護、保障聲請人等及其他股東之權益，認洵屬適當，爰
    依公司法第245 條第1 項之規定，選派會計師林倩如為檢查
    人，檢查相對人公司自89年1 月1 日起至今之業務帳目及財
    產情形。至相對人所陳應由會計師公會推薦3 名以上人選供
    兩造選擇云云，經核並無必要，併予說明。
五、相對人公司應依檢查人之要求提出相關帳簿、表冊供檢查，
    檢查人之報酬由相對人公司負擔。
六、爰裁定如主文。
中    華    民    國   100    年    4     月    6     日
                  民事第二庭  法  官  馬傲霜
以上正本證明與原本無異。
如對本裁定抗告，應於裁定送達後10日內向本院提出抗告狀，並
繳納抗告費新臺幣1,000 元。
中    華    民    國   100    年    4     月    7     日
                              書記官  張方俞